【裁判字號】    97,交聲,1793
【裁判日期】    971009
【裁判案由】    交管條例聲異
【裁判全文】
臺灣板橋地方法院交通事件裁定        97年度交聲字第1793號
原處分機關  交通部公路總局臺北區監理所
異  議  人
即受處分人  甲○○
上列異議人即受處分人因違反道路交通管理處罰條例案件，對於
交通部公路總局臺北區監理所民國97年6 月27日所為北監自裁字
裁40-ZFC064039號裁決（原舉發案號：內政部警政署國道公路警
察局公警交字第ZFC064039 號），聲明異議，本院裁定如下：
    主  文
原處分撤銷。
甲○○駕駛汽車行駛高速公路，未保持安全距離，處罰鍰新臺幣
參仟元，並記違規點數壹點。
    理  由
一、原處分意旨略以：異議人即受處分人甲○○駕駛車牌號碼Q2
    -5069 號自用小客車，於民國（下同）97年4 月20日上午9
    時53分許，行經國道三號南下94.4公里處，因「未保持行車
    安全距離（時速118 公里，應保持59.0公尺，實距不足）」
    之違規，經內政部警政署國道公路警察局第六警察隊警員於
    97年5 月30日填製內政部警政署國道公路警察局公警局交字
    第ZFC064039 號舉發違反道路交通管理事件通知單（下稱舉
    發通知單）逕行舉發，嗣經原處分機關於97年6 月27日以北
    監自裁字第裁40-ZFC064039號違反道路交通管理事件裁決書
    （下稱裁決書），依裁處時之道路交通管理處罰條例第33條
    第1 項第2 款、第63條第1 項第1 款規定（裁決書漏載第第
    1 項），裁處異議人罰鍰新臺幣（下同）6 千元，並記違規
    點數1 點。
二、異議意旨略以：伊於前開時、地，被逕行舉發，因照片內容
    舉發事項為未保持安全行車距離，但事實是伊要靠內側車道
    超車，且方向燈已亮，爰依法聲明異議，請求將原處分應予
    撤銷云云。
三、按汽車行駛高速公路，前後兩車間之行車安全距離，在正常
    天候狀況下，依下列規定：一小型車：車輛速率之每小時公
    里數值除以2 ，單位為公尺」，此為高速公路及快速公路交
    通管制規則第6 條第1 項第1 款所明定。次按汽車行駛於高
    速公路，不遵使用限制、禁止、行車管制及管理事項之管制
    規則而有未保持安全距離者，處汽車駕駛人新臺幣（下同）
    3 千元以上6 千元以下罰鍰，道路交通管理處罰條例第33條
    第1 項第2 款定有明文。而汽車駕駛人有第33條第1 項情形
    者，除依原條款處罰鍰外，並予記違規點數1 點，道路交通
    管理處罰條例第63條第1 項第1 款亦定有明文。
四、經查：
（一）異議人甲○○於97年4 月20日上午9 時54分許，駕駛車號
      Q2-5069 號自用小客車，行經國道三號高速公路南下94.4
      公里處，經內政部警政署國道公路警察局第六警察隊竹林
      分隊警員以雷射測速照相系統測獲該車之時速為118 公里
      ，與前車未保持法定59.0公尺以上行車安全距離，實距不
      足，並照相採證後，依違反道路交通管理處罰條例第33條
      第1 項第2 款規定逕行舉發等情，有舉發機關翻拍之採證
      照片1 幀、舉發機關97年7 月29日公警六交字第09706718
      37號函及該函所檢附之自採證光碟擷取畫面12幀附卷可稽
      ，核以該採證照片及採證光碟之擷取畫面，本件被舉發之
      Q2-5069 號自用小客車確係以時速118 公里之速度行駛於
      該路段，且該車與前方之自小客車間所保持之距離不滿59
      公尺無訛（照片中之橫向白色虛線每格為10公尺），並為
      異議人所不爭執，則異議人於前揭時、地，未依規定保持
      行車安全距離之違規事實甚明。
（二）雖異議人以前詞置辯，然按汽車在行駛途中，不得驟然或
      任意變換車道，如欲超越前車或變換車道時，應先顯示方
      向燈告知前後車輛，並保持安全距離及間隔，方得超越或
      變換車道，高速公路及快速公路交通管制規則第11條定有
      明文，異議人駕駛自小客車行駛於高速公路自應遵守該規
      定。縱異議人遭舉發當時，前方確有慢速車行駛在前，汽
      車駕駛人亦應遵道行駛，超車時仍應保持安全距離及間隔
      ，以維護交通安全，其為圖一時便利，超車未保持安全距
      離，違規事證明確，洵堪認定。異議人主張伊係為了超車
      ，方未保持安全距離云云，顯屬無據。
（三）又本件舉發通知單上所載之應到案日期為97年6 月29日，
      而異議人係於97年6 月27日簽收本件裁決書，並於同日即
      向原處分機關提出聲明異議理由狀，此有交通部公路總局
      臺北區監理所送達證書及聲明異議理由狀各1 紙附卷可稽
      ，是本件異議人聲明異議時，未逾應到案日期即97年6 月
      29日，原處分機關疏未注意，誤認異議人超過應到案日期
      ，並處以最高罰鍰新臺幣6 千元，並記違規點數1 點，顯
      有違誤。故本件聲明異議雖無理由，惟原處分既有上開適
      用法規之違誤，自應由本院予以撤銷，並依道路交通管理
      處罰條例第33條第1 項第2 款、第63條第1 項第1 款之規
      定，自為裁罰如主文第2 項所示，以期適法。
五、據上論斷，應依道路交通案件處理辦法第20條前段，裁定如
    主文。
中    華    民    國    97    年    10    月    9     日
                    交通法庭  法  官  吳幸娥
以上正本證明與原本無異
如不服本裁定應於送達後5日內向本院提出抗告狀
                              書記官  陳靜怡
中    華    民    國    97    年    10    月    13    日


司法院資訊處製作；財團法人民間司法改革基金會備份。
